【裁判字號】    98,上訴,937
【裁判日期】    980305
【裁判案由】    毒品危害防制條例
【裁判全文】
臺灣高等法院刑事判決                 98年度上訴字第937號
    上  訴  人
    即  被  告  甲○○
上列上訴人因毒品危害防制條例案件，不服臺灣臺北地方法院97
年度訴字第2261號，中華民國98年1月16日第一審判決（ 起訴案
號：臺灣臺北地方法院檢察署97年度毒偵字第2633號、第3365號
），提起上訴，本院判決如下：
    主  文
上訴駁回。
    理  由
一、依刑事訴訟法第350條、第361條、第362條、第367條規定，
    不服地方法院之第一審判決而上訴者，須提出上訴書狀，並
    應敘明具體理由，為上訴必備之程式；其所提出之書狀未敘
    述上訴理由，或僅曾以言詞陳述上訴理由者，均應於上述期
    間屆滿後20日內補提理由書於第一審法院。第一審法院經形
    式審查，認逾期未補提上訴理由者，應定期間先命補正；逾
    期未補正者，為上訴不合法律上之程式，應以裁定駁回。倘
    已提出上訴理由，但所提非屬具體理由者，則由第二審法院
    以上訴不合法律上之程式，判決駁回。而所謂具體理由，必
    係依據卷內既有訴訟資料或提出新事證，指摘或表明第一審
    判決有何採證認事、用法或量刑等足以影響判決本旨之不當
    或違法，而構成應予撤銷之具體事由，始克當之（例如：依
    憑證據法則具體指出所採證據何以不具證據能力，或依憑卷
    證資料，明確指出所為證據證明力之判斷如何違背經驗、論
    理法則）；倘僅泛言原判決認定事實錯誤、違背法令、量刑
    失之過重過輕微，而未依上揭意旨指出具體事由，或形式上
    雖已指出具體事由，然該事由縱使屬實，亦不足以認為原判
    決有何不當或違法者（例如：對不具有調查必要性之證據，
    法院未依聲請調查亦未說明理由，或援用證據不當，但除去
    該證據仍應為同一事實之認定），皆難謂係具體理由，俾與
    第二審上訴制度旨在請求第二審法院撤銷、變更第一審不當
    或違法之判決，以實現個案救濟之立法目的相契合，並節制
    濫行上訴（最高法院97年度台上字第892 號判決參照）。又
    第二審法院認為上訴書狀未敘述理由，依刑事訴訟法第 367
    條但書規定，始應定期間命其補正。如認上訴書狀已敘述理
    由，但其理由非屬具體，其所為上訴，即不符上訴之法定要
    件，自得逕行判決駁回，無定期命補正問題（最高法院97年
    度台上字第3599號判決參照）。
二、本件原審經審理結果，認為上訴人即被告甲○○前因施用毒
    品案件， 經原審法院於民國於89年12月8日以89年度毒聲字
    第3018號裁定送觀察、勒戒，因無繼續施用傾向，於同年12
    月22日執行完畢，由臺灣臺北地方法院檢察檢察官於89年12
    月22日以89年度毒偵字第3713號為不起訴處分。又因施用毒
    品案件，經原審法院於92年10月3 日以92年度毒聲字第1787
    號裁定令入戒治處所施以強制戒治（嗣因毒品危害防制條例
    修正而於93年1月9日報結），該施用毒品罪行並經原審法院
    於93年3月25日以92年度訴字第1726號判決判處有期徒刑8月
    確定，於94年5 月16日執行完畢。復因施用毒品案件，經臺
    灣板橋地方法院於95年12月11日以95年度訴字第3035號判決
    判處有期徒刑9月確定，於96年7月26日執行完畢（成立累犯
    ），有本院被告前案紀錄表1 份在卷可參。詎被告仍不知悔
    改，復基於施用第一級毒品之犯意，於97年10月4 日，在臺
    北縣板橋市○○路26巷19號5 樓，施用第一級毒品海洛因，
    嗣於同年10月5日下午5時許，在臺北市○○區○○街42巷口
    ，為警盤查，於警方尚未查知其上開施用第一級毒品海洛因
    犯行前，即主動向警方交出其身上所有之第一級毒品海洛因
    成分之米白色粉末1袋（含袋重0.2270公克，驗餘淨重0.021
    5 公克），並向警方自首其施用第一級毒品犯行，而願接受
    裁判，經被告同意採驗其尿液結果呈嗎啡、鴉片類陽性反應
    ；另扣案之被告所有米白色粉末一包經送交通部民用航空局
    航空醫務中心鑑定結果，實稱毛重0.2270公克，淨重0.0270
    公克，經取樣0.0055公克鑑驗，確含有第一級毒品海洛因成
    分。原審法院依被告於審理中之自白及各該補強證據，認定
    被告確有本件施用第一級毒品海洛因之犯行，堪以認定。
三、原判決因認上訴人犯行明確，論上訴人以施用第一級毒品罪
    ，同時審酌上訴人構成累犯、自首，量處有期徒刑5月， 並
    諭知易科罰金折算標準，已詳敘其認定上訴人犯罪事實之證
    據及理由，於法尚無不合。上訴意旨略稱：原審量刑過重，
    對被告參與替代療法有所妨礙，爰請重行審酌，改諭知較輕
    之刑等語。惟查：量刑之輕重，係屬事實審法院得依職權自
    由裁量之事項，茍於量刑時，已依行為人之責任為基礎，並
    斟酌刑法第57條各款所列情狀，而未逾越法定範圍，又未濫
    用其職權，即不得遽指為違法。本件原判決於量刑時，已依
    上揭規定，審酌被告一再施用毒品，自戕身心，復無法戒絕
    ，惟其犯罪後坦承犯行，所為係戕害個人身體健康，及其犯
    罪之動機、目的、手段、智識程度、生活狀況等一切情狀予
    以審酌，既未逾越法定刑度，亦未濫用自由裁量之權限。被
    告既未就原判決關於認定事實、適用法律及量刑等項，具體
    指摘有何違法或不當。揆諸上開說明，顯然置原判決已經明
    白論斷審酌、說明之事項於不顧，意在拖延訴訟，自形式上
    觀察，核非足以動搖原判決之具體理由，依照上揭說明，應
    認其上訴為不合法律上之程式，予以駁回，並不經言詞辯論
    為之。
據上論斷，應依刑事訴訟法第367條前段、第372條，判決如主文
 。
中    華    民    國    98    年    3    月      5    日
                  刑事第四庭  審判長法  官  陳筱珮
                                    法  官  鄭水銓
                                    法  官  周煙平
以上正本證明與原本無異。
如不服本判決，應於收受送達後10日內向本院提出上訴書狀，其
未敘述上訴之理由者並得於提起上訴後10日內向本院補提理由書
（均須按他造當事人之人數附繕本）「切勿逕送上級法院」。
                                    書記官  陳秋雄
中    華    民    國    98    年    3     月    6     日


司法院資訊處製作；財團法人民間司法改革基金會備份。
